臺灣高雄地方法院刑事判決　　　　　　　　　　　　九十二年度易字第三四七號
　　公　訴　人　臺灣高雄地方法院檢察署檢察官
　　被　　　告　戊○○
右列被告因賭博等案件，經檢察官提起公訴（九十一年度偵字第二一○七○號），本
院判決如左：
    主  文
戊○○共同違反未依電子遊戲場業管理條例規定辦理營利事業登記者，不得經營電子
遊戲場業之規定，處拘役伍拾日，如易科罰金，以參佰元折算壹日。緩刑貳年。扣案
之如附表所示機臺陸臺、ＩＣ板陸塊及現金新台幣壹仟柒佰肆拾元，均沒收。
    事  實
一、甲○○（現通緝中，待到案後，另行審結）係設於高雄市○鎮區○○路九三號『
    八八便利商店』之負責人，至戊○○則自民國九十一年九月間（即九月十九日前
    ）之某日起受僱於甲○○，每小時時薪新臺幣（下同）六十五元，擔任店員工作
    。甲○○明知未依電子遊戲場業管理條例規定辦理營利事業登記者，不得經營電
    子遊戲場業規定，竟未依規定向主管機關高雄市政府辦理營利事業登記，並與戊○○共同基於違反電子遊戲場業管理條例與賭博之犯意聯絡（甲○○係基於常業
    賭博之犯意、戊○○係基於連續賭博之犯意），自九十一年九月一日起，由甲○○於前開公眾得出入之便利商店內，擺設如附表所示之電子遊戲機具，而戊○○
    除負責原來之工作外，並兼任開分、洗分及兌換現金等工作，以一比一（一個十
    元硬幣為十分）或十比一之比例（即一個十元硬幣為一分），供不特定人投幣賭
    博財物，於賭客不欲打玩或欲結清分數時，再計算分數多寡，按前開比例，由賭
    客直接向櫃臺兌換現金。又於九十一年九月十九日二十時（即警員丁○○佯裝客
    人，進入該店打玩機具時）前後，乙○○、丙○○（業經本院各判處罰金五千元
    銀元）分別基於賭博財物之犯意，陸續進入該便利商店內，各投幣打玩滿貫大亨
    （十比一）、虎王（一比一）等機臺，而以上開方式賭博財物。至同日二十時四
    十分許，當乙○○打玩之機臺累積分數達九十分時，乃示意店員戊○○洗分，經
    戊○○確認後，乙○○即要求戊○○先拿三百元硬幣（十元），並轉至其他滿貫
    大亨機臺，繼續打玩。另同日二十一時許，當丙○○打玩之機臺累積分數達六百
    分時，乃示意店員戊○○洗分，經戊○○確認後，丙○○乃至櫃臺取走戊○○置
    放於櫃臺之六百元，欲返回機臺時，經警當場表明身分後而查獲；不久，乙○○
    至櫃臺向戊○○索取餘額六百元，於戊○○交付後，亦為警當場查獲。並扣得甲○○所有如附表所示機臺六臺（含ＩＣ板六塊）、機臺內現金合計一千七百四十
    元；及乙○○、丙○○所有賭博所得各六百元。
二、案經高雄市政府警察局前鎮分局報告臺灣高雄地方法院檢察署檢察官偵查起訴。
    理  由
一、右揭犯罪事實，(一)業據被告戊○○於本院審理時坦白承認（詳本院九十三年五月
    二十七日審判筆錄第十頁），復有臨檢現場檢查紀錄、扣押筆錄、扣押物品收據
    、扣押物品目錄及職務報告附警訊卷及偵查卷可參【本件傳聞證據部分，被告均
    同意有證據能力，詳本院九十二年十一月七日準備程序第四頁，下同】。(二)另賭
    客即同案被告乙○○示意被告戊○○洗分，經被告戊○○確認後，乙○○即要求
    被告戊○○先拿三百元硬幣（十元），並轉至其他滿貫大亨機臺，繼續打玩；而
    賭客及同案被告丙○○示意被告戊○○洗分，並經確認後，丙○○乃至櫃臺取走
    被告戊○○置放於櫃臺之六百元，不久，乙○○亦至櫃臺向被告戊○○取走餘額
    六百元等情，業據證人即警員丁○○於檢察事務官訊問、本院審理時證述明確（
    詳九十一年十一月二十五日檢察事務官訊問筆錄、本院九十二年一月二十八日及
    九十三年四月十五日審判筆錄），並有臨檢現場檢查紀錄、職務報告附警訊卷及
    偵查卷可參。而證人丁○○復證陳：丙○○至櫃臺取走六百元時，並未抱著小孩
    ，是查獲後，將丙○○帶至門口時，才抱小孩，錢係被告戊○○置於櫃臺，丙○○上前取走；夏進發係直接向櫃臺拿錢，並未見到乙○○拿錢出來換，亦確定未
    聽聞兌換三百元零錢之事，伊表示警察身分後，乙○○即往外衝，未見到可兌換
    之獎品等語（詳本院九十二年一月二十八日及九十三年四月十五日審判筆錄）。
    爰審酌證人丁○○關於機臺分數、兌換金額之陳述，核屬一致；而乙○○如
    以一千元兌換三百元零錢，則被告戊○○應將七百元紙鈔交付乙○○，此時乙○○手中紙鈔應為七百元，而非扣得之六百元，且在證人丁○○目擊、及時查獲下
    ，乙○○實無私自將一百元藏於身上之機會，而讓警方查扣六百元；乙○○雖
    自陳：被取走六百元時，因以為搶劫，曾向外跑等語（詳本院九十二年一月二十
    八日審判筆錄第三頁）。然一般而言，如遇搶劫之事，被害人通常因該突然發生
    之事，不及反應而停於原處，豈會比搶匪更欲離開現場，是乙○○關於誤為搶劫
    之陳述，已非無疑。況當時證人丁○○係執行勤務，並未持任何兇器，亦無意加
    害乙○○生命，處此無急迫危險發生之客觀環境，乙○○何需往外衝，顯見因證
    人丁○○表明警察身分，欲實施逮捕行動，乙○○為脫免逮捕，方為外跑之舉動
    ；又證人即丙○○之子陳祈昌固於本院證陳：當時曾拿丙○○金錢，並將之放
    於桌上等語（詳本院九十二年四月四日審判筆錄）。然證人陳祈昌係八十九年一
    月十二日生，案發時僅三歲，且案發後離作證時已逾六月，不論觀察事務、記憶
    之準確性，及陳述能力，均易受他人干擾，且無法連續陳述，尚難因此即為被告
    丙○○有利之認定。從而，本院認證人丁○○之證詞，應與事實相符，賭客乙○○、丙○○所述，均不可採信。(三)綜上，因被告戊○○自白核與事實相符，是本
    件事證明確，其違反電子遊戲場業管理條例、連續賭博犯行，堪以認定。
二、論罪科刑部分：
  (一)電子遊戲場業管理條例第十條第一項前段規定：『經營電子遊戲場業，應依公司
法或商業登記法辦理公司或商業登記』；第十五條規定：『未依本條例規定辦理
    營利事業登記者，不得經營電子遊戲場業』；第十六條規定：『非電子遊戲場業
    之其他營利事業，不得就其營業場所，供他人設置電子遊戲機營業』。故未依電
    子遊戲場業管理條例第八條申請設立，並依第十一條第一項申請核發營利事業登
    記證，即不得經營電子遊戲場業，亦不得就非電子遊戲場業之營業場所，供他人
    設置電子遊戲機營業，別無除外之規定。因而，同條例第二十二條乃規定：『違
    反第十五條規定者，處行為人一年以下有期徒刑、拘役或科或併科新台幣五十萬
    元以上二百五十萬元以下罰金』。
  (二)電子遊戲場業管理條例第四條第二項規定，電子遊戲機不得有賭博或妨害風化之
    設計及裝置。考其立法意旨，係為將電子遊戲場業納入行政機關之有效管理，以
    維護社會安寧及善良風俗，保障公共安全及國民身心健康所為之『誡命規範』。
    苟有違反該條之禁止規定，即應依刑法賭博或妨害風化罪章相關刑責予以追訴處
    罰，並非謂電子遊戲機如有賭博或妨害風化之設計及裝置者，即無電子遊戲場業
    管理條例相關規定之適用。質言之，商業或個人，倘以營利意思，未經依該條例
相關規定辦理營利事業登記，擅自架設（設置）具有賭博或妨害風化之設計及裝
    置之電子遊戲機，供不特定之人遊藝者，即該當同條例第二十二條之犯罪構成要
    件。故本條例之中央主管機關經濟部於八十九年四月十一日經八九商字第八九二
    ○六三○三號函釋，稱：『未依規定辦妥營利事業登記證之電子遊戲場業者，不
    論其擺設機台是否為公告查禁，即屬違反電子遊戲場業管理條例第十五條未經登
    記禁止營業之規定，當適用同（條例）第二十二條規定處罰』之語，自亦係本此
    見解而為。
  (三)又所謂電子遊戲場『業』，指『業務』而言。刑法上所謂業務，係以事實上執行
    業務者為標準，指以反覆同種類之行為為目的之社會的活動而言；執行此項業務
    ，縱令欠缺形式上之條件，仍無礙於業務之性質。因此不論該事業是否『專營』
    電子遊戲場業，亦不問經營是否需達『一定之規模』，即使於原本所營事業外，
    兼營電子遊戲場業，或所經營之電子遊戲場不具相當之規模，亦無礙於電子遊戲
    場業管理條例相關規定之適用。故商業登記法第四條所規定之小規模商業，縱得
    免依該法申請商業登記，但如未依電子遊戲場業管理條例辦理營利事業登記，仍
    不得經營電子遊戲場業，自不待言。否則，業主為逃避該條例之規範、處罰，儘
    可以『兼營』或『小規模』等經營方式為之，將出現管理及規範上之漏洞，反而
    無法有效達成立法之目的，亦與電子遊戲場業管理條例之立法意旨有違。
  (四)參照經濟部八十九年九月十九日經八九商字第八九二一八一五八號函釋明指：本
    條例第十五條規定之立法理由『為健全電子遊戲場之營業秩序，明定任何人未依
    本條例規定辦理營利事業登記者，不得經營電子遊戲場業』、『電子遊戲場業自
    不以專營或主要營業為設置電子遊戲機供不特定人娛樂之營利事業為限』。又該
    部八十九年六月三十日以經（八九）商字第八九○一八五三六號函復說明：為健
    全電子遊戲場之營業秩序，該條例第十五條及第十六條明定任何人未依本條例規
    定辦理營利事業登記者，不得經營電子遊戲場業或就其營業場所供他人設置電子
    遊戲機營業。由上述中央主管機關函示意旨觀之，均可認定電子遊戲場業並不以
    『專營』為限。
  (五)準此，被告戊○○受僱於同案被告甲○○，共同兼營電動機具營業，並與不特人
    賭博財物，核其所為，係違反電子遊戲場業管理條例第十五條規定，應依該條例
    第二十二條論處及刑法第二百六十六條第一項前段之賭博罪【公訴人雖認被告戊○○共犯刑法第二百六十七條之常業賭博罪，然被告僅擔任收銀員，主要業務為
    進貨、點貨、打發票及算錢，看顧機臺僅屬額外之業務，其收入及維生主要來源
    應係收銀業務，非賭博業務，尚難認係屬賭博職業性犯罪，是公訴人之認定，尚
    有未恰，惟基本事實同一，起訴法條應予變更。至同案被告甲○○除前開犯行外
    ，另有多件賭博犯行併送本院審理，應屬常業賭博甚明】。又被告戊○○、同案
    被告甲○○，就前開違反電子遊戲場業管理條例、賭博犯行間，有犯意聯絡及行
    為分擔，均為共同正犯。另被告戊○○前後多次賭博犯行，時間緊接，方法相同
    ，所犯又屬構成要件相同之罪名，顯係基於概括犯意反覆為之，應依連續犯之規
    定論以一罪。再者，被告戊○○以違反電子遊戲場業管理條例第十五條規定之方
    法，犯連續賭博罪，其所犯二罪間，有方法結果之牽連犯關係，應從一重之違反
    電子遊戲場業管理條例罪論處。爰審酌被告戊○○共同經營電子遊戲場業，並為
    賭博行為，行為實屬不當，惟念其並無前科紀錄，有臺灣高雄地方法院檢察署刑
    案資料查註紀錄表、臺灣高等法院被告全國前案紀錄表在卷可參，並參以其僅為
    受僱者，參與時間不長（不到一個月）、犯罪所得不多，對社會危害之情節輕微
    等一切情狀，量處如主文所示之刑，併諭知易科罰金之折算標準，以資懲儆。此
    外，被告戊○○未曾受有期徒刑以上之宣告，有前開前案紀錄表可稽，其一時失
    慮致罹本罪，諒其經此偵審程序，當知所警惕，而無再犯之虞，本院認其所受之
    宣告刑，以暫不執行為適當，爰併諭知緩刑二年，以啟自新。至扣案如附表所示
    機臺六臺，ＩＣ板六塊，係當場供賭博所用之器具；而機具內之現金一千七百四
    十元，則係賭檯及兌換籌碼處之財物，均依刑法第二百六十六條第二項規定，不
    問屬於犯人與否，併予宣告沒收。另於賭客乙○○、丙○○手上查扣之現金各六
    百元，因已分別交付賭客，非屬同案被告甲○○所有供共同犯罪所得之物，爰不
    宣告沒收之。
三、公訴意旨復認被告戊○○另共同涉犯刑法第二百六十八條之意圖營利供給賭博場
    所罪嫌。然同案被告甲○○擺設扣案之電子遊戲機具，性質上係利用機器與人在
    公共場所賭博，同案被告甲○○並未從中抽取金錢圖利，尚與意圖營利供給賭博
    場所罪之構成要件有間，是公訴人認被告戊○○與同案被告甲○○共犯該罪，容
    有誤會，惟公訴人認此部分與起訴之賭博罪間，有想像競合犯之裁判上一罪關係
    ，爰不另為無罪判決之諭知。
四、同案被告甲○○部分，待到案後，再行審結，附此敘明。
據上論斷，應依刑事訴訟法第二百九十九條第一項前段，第三百條，刑法第二十八條
、第二百六十六條第一項前段、第二項，電子遊戲場業管理條例第二十二條，刑法第
十一條前段、第五十五條、第四十一條第一項前段，罰金罰鍰提高標準條例第一條前
段、第二條，判決如主文。
中      華      民      國      九十三      年    五    月    三十一    日
                                  臺灣高雄地方法院刑事第一庭
                                      審判長法官  林水城
                                            法官  陳銘珠
                                            法官  方百正
右正本證明與原本無異。
如不服本判決，應於判決送達後十日內，向本院提出上訴狀。
                                            書記官 張金蘭
中    華    民    國      九十三      年      六      月      一      日
附表：
    查扣之電子遊戲機臺
   ┌───┬────────────┬────────┬───────┐
   │編  號│   電子遊戲機具種類     │  數        量  │ 備        註 │
   ├───┼────────────┼────────┼───────┤
   │  一  │  滿貫大亨              │三臺            │其中壹臺為『王│
   │      │                        │ＩＣ板三塊      │牌』          │
   ├───┼────────────┼────────┼───────┤
   │  二  │  劍    龍              │一臺            │              │
   │      │                        │ＩＣ板一塊      │              │
   ├───┼────────────┼────────┼───────┤
   │  三  │  虎    王              │一臺            │              │
   │      │                        │ＩＣ板一塊      │              │
   ├───┼────────────┼────────┼───────┤
   │  四  │  虎霸王II代            │一臺            │              │
   │      │                        │ＩＣ板一塊      │              │
   ├───┼────────────┼────────┼───────┤
   │      │                        │合計六臺        │              │
   │      │                        │ＩＣ板六塊      │              │
   └───┴────────────┴────────┴───────┘
附錄本案判決論罪科刑之法條：
中華民國刑法第二百六十六條第一項前段、第二項：
  在公共場所或公眾得出入之場所賭博財物者，處一千元以下罰金。
  當場賭博之器具與在賭檯或兌換籌碼處之財物，不問屬於犯人與否，沒收之。
電子遊戲場業管理條例第十五條：
  未依本條例規定辦理營利事業登記者，不得經營電子遊戲場業。
電子遊戲場業管理條例第二十二條：
  違反第十五條規定者，處行為人一年以下有期徒刑、拘役或科或併科新台幣五十萬
  元以上二百五十萬元以下罰金。
